【裁判字號】    90,交上訴,102
【裁判日期】    900831
【裁判案由】    公共危險等
【裁判全文】
臺灣高等法院刑事判決                  九十年度交上訴字第一二號
    上訴人
    即被告  甲 ○ ○
右列上訴人因公共危險等案件，不服台灣板橋地方法院九十年度交訴字第十七號，中
華民國九十年五月二十五日第一審判決（起訴案號：臺灣板橋地方法院檢察署八十九
年度偵字第六八四三號）提起上訴，本院判決如左：
    主    文
原判決關於過失傷害暨執行刑部分均撤銷。
甲○○因過失傷害人，處有期徒刑肆月。緩刑貳年。
其他上訴駁回。
甲○○上訴駁回部分所處有期徒刑柒月，與撤銷改判部分所處有期徒刑肆月，應執行
有期徒刑玖月，均緩刑貳年。
    事    實
一、甲○○於民國（下同）八十八年十一月二十八日晚上八時三十分許，駕駛ＦＧ─
    四○二二號小貨車，沿臺北縣中和市○○路○段往板橋市方向行駛，行經臺北縣
    中和市○○路○段、民有街交岔口時，見紅燈在該處交岔路口等待燈號轉換再左
    轉民有街時，本應注意轉彎車應讓直行車先行，不得搶先左轉，並應注意車前狀
    況，隨時採取必要之安全措施，依當時情形，並無不能注意之情事，竟疏未注意
    見燈號由紅燈轉綠後，即搶先左轉復未注意車前狀況，適有乙○○騎乘ＭＦＫ─
    四二０號重型機車，自對向沿中山路三段往中和市方向行駛，見燈號由紅燈轉綠
    ，亦未注意車前狀況直行，致在交岔路口乙○○之車道處，見被告駕駛之小貨車
    搶先左轉，往右煞避不及，其所騎乘之機車左前車頭碰撞甲○○所駕駛之小貨車
    右後車輪上方處，人、車倒地後，受有左側髕骨骨折之傷害。甲○○於車禍肇事
    ，致乙○○受傷後，未即採取救護或其他必要之措施，並向警察機關報告，不得
    駛離現場，竟未下車查看乙○○傷勢，即駕車逃逸，幸經路過該處某不詳姓名機
    車騎士見狀即上前追趕甲○○，要求其回至現場而為警查獲。
二、案經被害人乙○○訴由臺北縣警察局中和分局報請臺灣板橋地方法院檢察署檢察
    官偵查起訴。
    理    由
一、訊據上訴人即被告甲○○僅坦承其有前揭時、地駕車肇事，致乙○○受傷等情，
    惟矢口否認其有何過失傷害及肇事逃逸行為，辯稱：當時其駕駛小貨車先在路口
    等待，見綠燈後始行左轉進入民有街，告訴人乙○○見其小貨車已經完成左轉，
    仍未讓其先行致碰撞其小貨車右後車輪上方受傷，非其過失，因其駕駛之小貨車
    排氣管聲音過大，致無法聽到二車碰撞時之撞擊聲，致其不知已發生車禍，仍繼
    續行駛，後經某機車騎士攔下其小貨車告知上情後，即返回現場處理，並未肇事
    逃逸等語。經查：右揭事實，業據告訴人乙○○於警訊及偵、審中指訴綦詳，並
    有載具其傷情之診斷證明書乙紙附卷可稽，被告甲○○於偵查中亦坦承：「我行
    駛在中山路，左轉民有街，我車已彎過來，我是先在該路口等紅綠燈，綠燈時才
    左轉，﹕。」等語（見第六八四三號偵查卷第二十四頁反面），核與告訴人乙○
    ○指訴被告係綠燈搶先左轉等情相符，且依卷附之告訴人乙○○所有之機車毀損
    照片所示（見第六八四三號偵查卷第九頁、第二十六頁、第三十頁、第三十一頁
    、第四十五頁），該機車之車頭燈下方左前側車殼破損嚴重，機車前輪左側車殼
    連接機車踏板處之側板斷裂，機車右側車殼僅有一由左至右之裂痕（見同上偵查
    卷第三十頁、第三十一頁），被告甲○○所駕駛之小貨車右後輪上方則有撞擊痕
    乙處，並留有告訴人乙○○所騎乘機車車殼之碎片，並參諸卷附之道路六通事故
    調查報告表所載，顯見本件車禍發生當時，係被告駕駛小貨車及告訴人騎乘機車
    ，均行經臺北縣中和市○○路○段、民有街交岔路口時，遇紅燈在該處等待燈號
    轉換，詎被告甲○○於見燈號由紅燈轉為綠燈後，轉彎車未讓直行車先行，即搶
    先左轉，適告訴人乙○○亦見燈號轉為綠燈，亦騎乘機車往前行駛，致在該交岔
    路口其車道處，見被告駕駛之小貨車搶先左轉，而往右煞避不及，其機車左前側
    車頭碰撞被告駕駛之小貨車右後車輪上方，致人、車倒地受傷甚明，嗣檢察官亦
    將被告甲○○及告訴人乙○○送請法務部調查局為測謊鑑定，亦認「被告甲○○
    就事故發生時渠車輛沒有撞到機車。事故發生時，是乙○○的機車撞到其小
    貨車。當時其不知發生擦撞才駕車離去。等項，均呈情緒波動，認係說謊；告
    訴人乙○○就事故發生時是甲○○的小貨車撞到其機車。事故發生時，不是
    其機車撞擊甲○○的小貨車。當時甲○○駕車逃離現場。等項，則無情緒波動
    ，認未說謊。」，亦有該局鑑定通知書乙份在卷可憑，足認被告辯謂係其已完成
    左轉行為，告訴人乙○○未讓其先行，致碰撞其小貨車受傷云云，即無可採。
二、按汽車行駛至交岔路口，轉彎車應讓直行車先行，不得搶先左轉；並應注意車前
    狀況，隨時採取必要之安全措施道路交通安全規則第九十四條第三項、第一百零
    二條第一項第二款、第四款分別定有明文。本件被告駕車係小貨車駕駛人，領有
    駕駛執照，理應知之甚稔，其駕駛小貨車行經臺北縣中和市○○路○段、民有街
    交岔口時，見紅燈在該處交岔路口等待燈號轉換再左轉民有街時，本應注意轉彎
    車應讓直行車先行，不得搶先左轉，並應注意車前狀況，隨時採取必要之安全措
    施，依當時情形，並無不能注意之情事，竟疏未注意見燈號由紅燈轉綠後，即搶
    先左轉，復未注意車前狀況，致與在對向車道直行，由乙○○所騎乘ＭＦＫ─四
    二０號重型機車碰撞，乙○○因而左側髕骨骨折，自有過失，雖告訴人乙○○騎
    乘機車亦未注意車前狀況，亦虞有過失，仍無解於被告過失責任之成立。且被告
    之過失係告訴人乙○○受傷之原因，足認被告之過失行為與告訴人乙○○受傷間
    ，具有相當因果關係。至台灣省台北縣區車輛行車事故鑑定委員會及台灣省車輛
    行車事故覆議委員會就本件車禍鑑定結果，均認告訴人乙○○騎乘機車見被告駕
    駛之小貨車左轉已達中心處開始轉彎，直行車未讓該轉彎先行，係本件肇事之原
    因，被告甲○○則無過失云云，有該鑑定意見書及覆議函在卷可按，則均未就被
    告駕駛小貨車等待燈號轉換時係搶先左轉之事實，加以審酌。其鑑定及覆議結果
    ，自難供為本件認定過失責任歸屬之參酌，併此敘明。是被告所辯要係卸責之詞
    ，委不足採，其過失傷害犯行已事証明確，此部分犯行洵堪認定。
三、被告甲○○如何於車禍肇事後駕車逃逸等情，業據告訴人乙○○指訴綦詳，核與
    証人即至現場處理本件車禍之警員潘志賢供述情節相符，被告亦不否認其於車禍
    肇事後未下車查看，即駕駛該小貨車繼續行駛等情，雖其辯謂車禍當時因其小貨
    車之排氣管聲音過大，致其未聽聞二車碰撞之聲音，不知已車禍肇事云云，然被
    告駕駛之小貨車與告訴人乙○○騎乘之機車碰撞時，除碰撞時發出巨響外，二車
    並會因碰撞而激烈振動，被告自無不知之理，其辯謂不知顯屬飾卸之詞，洵不足
    採，且依法務部調查局之測謊鑑定，亦認被告甲○○此部分所辯呈情緒波動，應
    係說謊，已如前述，足徵被告確有肇事後駕車逃逸犯行無訛，其此部分犯罪亦可
    認定。
四、核被告甲○○所為，係犯刑法第一百八十五條之四肇事駕車逃逸罪及第二百八十
    四條第一項前段之過失傷害罪。被告所犯上開二罪，犯意各別，行為互殊，應予
    分論併罰。
五、原審就被告所犯肇事駕車逃逸罪部分以其所犯事証明確，援引刑法第一百八十五
    條之四、第五十一條第五款，審酌被告之品行、犯罪動機、目的、手段、所生危
    害及犯罪後態度等一切情狀，量處被告有期徒刑七月，認事用法，允無違誤，量
    刑妥適，被告上訴意旨空言否認此部分犯罪，徒陳詞指摘原判決失當，為無理由
    ，應駁回其此部分之上訴。
六、原審就被告所犯過失傷害罪部分，認其所犯事証明確予以論科，固非無見，惟查
    原審認告訴人乙○○直行車未讓轉彎車先行，係肇事之主因，復認被告之過失僅
    在未注意車前狀況，與本院認定被告及告訴人乙○○之過失情節有違，尚有未洽
    ，本件被告上訴意旨認原審量刑過重，徒求減輕，陳詞指摘原判決此部分失當，
    固無理由，惟原判決既有可議，自無可維持，應由本院將原判決關於過失傷害暨
    執行刑部分均予以撤銷改判，爰審酌被告犯罪動機、目的、過失程度、所生危害
    、犯罪後態度及已與告訴人乙○○成立民事上和解，賠償其損害等一切情狀，與
    原審同量處其有期徒刑四月，並與上訴駁回部分所處有期徒刑七月，定應執行有
    期徒刑九月示懲。
七、被告前未曾受有期徒刑以上刑之宣告，係偶發初犯，有本院被告全國前案紀錄表
    乙份在卷可按，且於犯罪後已與告訴人乙○○成立民事上和解，賠償其損害，有
    和解書乙份在卷可憑，尚知悔悟，經此教訓，當知警惕，無再犯之虞，本院認有
    期徒刑之宣告，已足勵其自新，其刑以暫不執行為適當，爰併予諭知緩刑二年，
    以啟來茲。
八、據上論斷，應依刑事訴訟法第三百六十九條第一項前段、第三百六十四條、第三
    百六十八條、第二百九十九條第一項前段、刑法第二百八十四條第一項前段、第
    五十一條第五款、第七十四條第一款、罰金罰鍰提高標準條例第一條前段，判決
    如主文。
本案經檢察官張秋雲到庭執行職務。
中    華    民    國      九十     年      八      月      三十一       日
                            臺灣高等法院交通法庭
                                審判長法  官  許  增  男
                                      法  官  蔡  彩  貞
                                      法  官  黃  鴻  昌
右正本證明與原本無異。
過失傷害不得上訴。
肇事駕車逃逸部分如不服本判決應於收受送達後十日內向本院提出上訴書狀，其未敘
述上訴之理由者並得於提起上訴後十日內向本院補提理由書（均須按他造當事人之人
數附繕本）。
                                      書記官  黃  千  鶴
中    華    民    國      九十     年      八      月      三十一       日
附錄本案論罪科刑法條全文：
刑法第一百八十五條之四：
駕駛動力交通工具肇事，致人死傷而逃逸者，處六月以上五年以下有期徒刑。
刑法第二百八十四條
因過失傷害人者，處六月以下有期徒刑、拘役或五百元以下罰金。致重傷者，處一年
以下有期徒刑、拘役或五百元下罰金。
從事業務之人，因業務上之過失傷害人者，處一年以下有期徒刑、拘役或一千元以下
罰金。致重傷者，處三年以下有期徒刑、拘役或二千元以下罰金。


司法院資訊處製作；財團法人民間司法改革基金會備份。
